臺灣基隆地方法院交通事件裁定　　　　93年度交聲字第288號
原處分機關　交通部公路總局台北區監理所基隆監理站
異　議　人　丙○○
即受處分人
送達代收人　乙○○
上列受處分人因違反道路交通管理處罰條例案件，對於交通部公
路總局台北區監理所基隆監理站於民國93年11月12日所為之裁決
（原處分案號：基監字第裁42- Z00000000號），聲明異議，本
院裁定如下：
    主  文
原處分關於記違規點數壹點之處分撤銷。
其餘異議駁回。
    理  由
一、原處分意旨略以：異議人即受處分人丙○○於民國93年8 月
    2 2 日16時20分許，駕駛車號X5-4699 號自用小客車，並搭
    載洪嘉恩、林麗珍沿國道一號道路即中山高速公路南下行駛
    ，途經南下5.5 公里處，該處路段依速限標誌之指示為100
    公里，受處分人竟以130 以上公里之速度超速行駛，因超速
    閃避車輛失控，撞擊南向內側護欄後，再飛越中央分隔島撞
    擊北向內側車道之CV-7886 號自小客車，翻覆於北向內側車
    道，因而導致陳玉霞、陶一經、陶宣琳之死亡，因認異議人
    有「在高速公路不遵管制之規定，而超速行駛，並因而致人
    死亡」之違規，而依道路交通管理處罰條例第33條第1 項、
    第2 項、第63條第1 項第1 款規定，裁決罰鍰新台幣3000
    元，吊銷駕駛執照，3 年內禁考，並記違規點數1 點。
二、異議意旨略以：（一）原裁決書將沿護欄滑行距離與車輛在
    路面煞車痕距離加總後推算異議人車速，於理不合；（二）
    異議人駕駛車輛損毀狀況，係因失控擦撞護欄後，飛起後翻
    覆造成，無法遽爾判定異議人超速。裁決機關不查，逕以裁
    罰，自有不當，為此聲明異議。
三、駁回部分：
(一)按汽車行駛於高速公路，而不遵管制之規定者，處汽車駕駛
    人新臺幣3000元以上6000元以下罰鍰。汽車駕駛人有前項情
    形，因而致人重傷或死亡者，吊銷其駕駛執照；又汽車駕駛
    人，曾依第33條第2 項之規定吊銷駕駛執照者，3 年內不得
    考領駕駛執照；高速公路交通管制規則，由交通部會同內政
    部定之，此道路交通管理處罰條例第33條第1 項、第2 項、
    第67條第2 項、第92條分別定有明文。
(二)查異議人即受處分人丙○○駕駛車號X5-4699 號自用小客車
    ，並搭載洪嘉恩、林麗珍沿國道一號道路即中山高速公路南
    下行駛，途經南下5.5 公里處，該處路段依速限標誌之指示
    為100 公里，受處分人竟以110 公里以上之速度超速行駛，
    因超速閃避車輛失控，撞擊南向內側護欄後，再飛越中央分
    隔島撞擊北向內側車道之由陶宣琳駕駛後載其父母陶一經、
    陳玉霞之車號CV-7886 號自小客車，致陶一經受撞擊後當場
    死亡；陳玉霞經送醫後，延至同日17時30分許，不治死亡；
    陶宣琳經送醫後，延至翌（23）日上午5 時45分許，不治死
    亡等情，業據證人林敬敦、許文淩分別於警詢、偵查中陳明
    ，並有道路交通事故現場圖、內政部警政署國道公路警察局
    第一警察隊93年10月28日公警一交訴字第0930002111號函、
    93 年12 月15日公警一交字第0930010910號函及所附之道路
    交通事故調查報告表（一）（二）、現場圖、車禍現場照片
    、相驗筆錄、相驗屍體證明書、驗斷書等件在卷可參，並經
    本院調借本院94年度基交簡字第184 號丙○○過失致死案全
    卷核閱屬實。堪認異議人於前開時、地，因駕車超速失控因
    而肇事，並因而致使被害人陶宣琳、陶一經、陳玉霞死亡。
(三)雖異議人辯稱：原裁決書將沿護欄滑行距離與車輛在路面煞
    車痕距離加總共88.4公尺後，推算異議人車速130 公里以上
    ，於理不合以及異議人駕駛車輛損毀狀況，係因失控擦撞護
    欄後，飛起後翻覆造成，無法遽爾判定異議人超速云云。然
    查：證人即案發當時行駛於異議人內側之用路人許文凌於警
    詢時證稱：「白色ＢＭＷ（即異議人之車輛）及黑色ＢＭＷ
    汽車都有超速，白色是危險駕駛，變換車道都沒有使用方向
    燈，而黑色的車輛就一直跟著白色車輛後方，前方行駛兩車
    都有競速及危險駕駛的行為」等語，於檢察官相驗訊問時證
    稱：「當時我開在內側車道，一台白色ＢＭＷ汽車由我旁邊
    車道向右超車，行駛路肩，又急速向左超車到我旁邊車道，
    在路肩他停留不到一秒鐘。我的車距前面的車滿遠的，突然
    有一台黑色ＢＭＷ汽車從我旁邊車道切到我的車道，行駛在
    我前面，此時黑、白兩輛ＢＭＷ汽車是平行的，但馬上黑色
    車超到白色車前方，白色車又超到路肩，但因黑色車前方有
    一台箱型車，擋到我的視線，所以我再看到白車時，該車是
    由箱型車前向左失控撞上護欄，撞上後就馬上翻過來，並翻
    轉到北上車道與死者車子相撞，後來我在汐止收費站看到那
    台黑色ＢＭＷ，所以才記下該車車號並報警，我當時感覺黑
    、白兩車在飆車」等語；證人即黑色ＢＭＷ汽車駕駛林敬敦
    於警詢時證稱：「該X5-4699 號車於肇事前行駛於外側車道
    ，我看他車速應約一百一十公里左右，而我行駛於內側車道
    該車在我車右前方約有兩台車距離，突見該車由外側車道變
    換到路肩行駛，適逢前方外側車道亦有一部藍色小貨車要變
    換至外側路肩，小貨車未變換車道前，之後該白色車輛就發
    生事故，我車車速行速一百公里，行駛內側車道等語，於偵
    查時證稱：「（當時白色ＢＭＷ車速？）約一百一十公里」
    等語，證人許文凌於案發當時即係駕駛車輛在異議人及證人
    林敬敦的前後，以駕駛人之駕駛經驗對於異議人與林敬敦二
    車是否在相互競逐，衡情當然較一般人為敏銳，參以異議人
    所駕駛之ＢＭＷ汽車，其駕駛、操控及煞車性能，在汽車界
    素有名聲，屬高級車種，倘異議人係以正常方式操控汽車，
    縱使超速，亦能在極短時間將汽車完全止住，何以竟產生後
    述極長且左右長度不一（左右煞車痕長度差距約十公尺）的
    煞車痕，且失控翻覆，顯然異議人當時自恃其駕駛之汽車之
    優異性能，無視於其他用路人之生命、身體及財產安全而以
    不正當之駕駛方式高速競飆汽車，是證人許文凌所證異議人
    與林敬敦二人當時彼此相互競逐飆車之情，應堪採信，至證
    人林敬敦否認有與異議人相互競逐飆車，無非恐因此而背負
    刑責或行政責任，自難採信；又證人林敬敦既係與異議人相
    互競逐飆車，則證人林敬敦與異議人對於彼此之車速當然瞭
    若指掌，且車速之快當然不在話下，否則又何以彰顯ＢＭＷ
    汽車之優異駕控性能，故證人林敬敦所證之我的車速約在時
    速一百公里，異議人之車速約在時速一百一十公里左右等語
    ，雖證人林敬敦所稱其車速在一百公里左右，或為逃避其超
    速違規之行政罰責而非必然完全吐實，難免有部分之保留，
    但依證人林敬敦證述，及異議人之汽車於煞車後猶留下後述
    極長之煞車痕，且推撞護欄後，以護欄之阻力猶未能將異議
    人之汽車止住，仍繼續前行並翻越對向車道，並撞擊對向車
    道由被害人陶宣琳所駕駛之汽車，以致二車全毀之情況，異
    議人之車速絕對係在時速一百一十公里以上；復參諸卷附內
    政部警政署國道公路警察局第一警察隊93年10月28日公警一
    交訴字第0930002111號函載：「本件交通事故，依筆錄（復
    佐以證人指證）、車損及現場跡證初步研判為X5-4699 號車
    超速閃避失控而肇事，且依現場煞車滑痕及擦撞護欄痕跡共
    八十八點四公尺及車損情形（全毀），換算該車時速在一百
    三十公里以上」，又內政部警政署國道公路警察隊第一警察
    隊93年12月15日公警一交字第0930010910號函稱：「依現場
    跡證及目擊者陳述，X5 -4 699 號自小客車因超速閃避失控
    （依現場輪胎滑痕60公尺估算其撞擊護欄前最低時速110 公
    里以上），再加上其撞擊南向內側護欄後，再飛越十四點四
    公尺撞擊北向內側護欄，與行駛在北向內側車道之CV-7886
    號自小客車發生對撞肇事，翻覆於北向內側車道上，再加上
    其車損狀況研判其確有超速情形」，且證人即員警戴國志於
    偵查時證稱：「九十三年九月三日上午我們有做過重大事故
    檢討會，根據煞車痕長度及護欄受損情形及兩車撞擊毀損情
    形，認定當時的時速至少一百三十公里，並不是僅依煞車痕
    長度認定，本件煞車痕長度四五點九公尺及五十五點五公尺
    ，依較長的五十五點五公尺認定，時速約一百一十公里，而
    本件根據前面判斷，應該是一百三十公里以上，警員根據我
    們的認定來開罰單，並非警員個人認定來開罰單的」、「（
    審核小組的人都是內行人？）都是內行的人，我已經從事這
    職業八、九年，每年認定三千件，已經認定一、二萬件了，
    另外科長陳友新也是專業的人，其他的成員也都是專業的人
    」等語，證人即員警甲○○於本院訊問時證稱：「依據當時
    我現場繪圖這段煞車痕最長有五十五公尺，以這個煞車痕計
    算，異議人有超速行駛情形，大約時速有一百零五公里左右
    ‧‧‧一百三十公里是交通組審核的結果。」、「異議人撞
    到內側護欄後，再飛起來到對向車道，所以異議人的速度應
    該是很快沒錯」等語，核亦與證人林敬敦仍有保留之證述異
    議人之車速在110 公里左右相符，且異議人因本件超速駕駛
    致肇事因而致被害人陶宣琳等人死亡之情，已經本院基隆簡
    易庭於94年5 月9 日以94年度基交簡字第18 4號刑事簡易判
    決判處有期徒刑1 年，緩刑4 年在案，業經本院調借上開刑
    事案卷核閱屬實，並有該案刑事簡易判決書一件在卷可稽，
    足認異議人案發前之車速確已超出該路段速限標誌之指示
    100 公里至明，異議人無視上開證據，猶砌詞辯稱其未超速
    云云，顯係卸責之詞，不足採信，又現今汽車之煞車性能已
    較以往之汽車，有所改進，故汽車煞車距離、行車速度及道
    路摩擦係數對照表，已難以完全予以援用，併此敘明。
(四)綜上，本件異議人確有在高速公路不遵管制之規定，而超速
    行駛，並因而致人死亡之違規，從而裁決機關依道路交通管
    理處罰條例第33條第1 項、第2 項、第67條第2 項之規定，
    裁處異議人罰鍰新台幣3000元，吊銷駕駛執照，3 年內禁考
    之處分，並無不合，異議人此部分聲明異議，並無理由應予
    駁回。
四、撤銷部分：
(一)汽車駕駛人有違反第33條規定之情形者，除依原條款處罰鍰
    外，並予記違規點數一點，惟依前項各條款，已受吊扣或吊
    銷駕駛執照處分者，不予記點，此道路交通管理處罰條例第
    63條第1 項第1 款、第2 項定有明文。
(二)查本件異議人既因違反道路交通管理處罰條例第33條第2項
    規定而已受吊銷駕駛執照之處分，揆諸前開規定，自不得再
    予記點，原處分機關再予記違規點數一點之處分，自有不當
    ，此部分之處分自應予撤銷。
五、據上論斷，應依道路交通案件處理辦法第19條、第20條前段
    ，裁定如主文。
中　　華　　民　　國　　94　　年　　5 　　月　　31　　日
                  交通法庭法  官  徐世禎
以上正本證明與原本無異。
對於本件裁定如有不服，應於收受送達後5 日內，向本院提出抗
告書狀，敘述抗告之理由，抗告於臺灣高等法院。
中　　華　　民　　國　　94　　年　　6 　　月　　1　 　日
                          書記官  王一芳
